【裁判字號】    98,簡,202
【裁判日期】    980629
【裁判案由】    廢棄物清理法
【裁判全文】
臺北高等行政法院判決
                                       98年度簡字第202號
原      告  銓呈交通股份有限公司
代  表  人  甲○○
被      告  桃園縣政府環境保護局
代  表  人  陳麗玲（局長）
上列當事人間因廢棄物清理法事件，原告不服桃園縣政府中華民
國98年2 月25日府法訴字第0970449979號訴願決定，提起行政訴
訟。本院判決如下：
    主  文
原告之訴駁回。
訴訟費用由原告負擔。
    事  實  及  理  由
一、本件原告因不服被告裁處罰鍰合計新台幣（下同）12萬元之
    處分，而提起本件撤銷訴訟，因其爭執之罰鍰金額未逾20萬
    元，依行政訴訟法第229條第1項第2款、第2項規定及司法院
    92年9 月17日（92）院台廳行一字第23681 號令，應適用簡
    易訴訟程序，爰不經言詞辯論，逕為判決，合先敘明。
二、事實概要：行政院環境保護署環境督察總隊北區環境督察大
    隊第一中隊(下稱環保署北區環境督察大隊)於桃園縣國道一
    號南下楊梅收費站執行路邊攔撿，發現原告所有車號188-HK
    號營業貨運曳引車（駕駛：蔡芬雄) 及車號222-HK號營業貨
    運曳引車( 駕駛：梁順益) ，分別載運營建混合物（含土、
    磚塊、塑膠等）及載運營建混合物及剩餘土石方，惟均未隨
    車持有載明營建混合物產生源及處理地點之證明文件，以供
    檢查，經移送被告審理結果，因認原告已違反廢棄物清理法
    第9 條第1 項規定，乃依同法第49條第2 款規定，分別以97
    年11 月25 日桃環稽字第0970074691號裁處書( 裁處書字號
    00-000-000000 號、下稱原處分一) 、97年11月27日桃環稽
    字第0971003399號裁處書( 裁處書字號：00-000-000000 號
    、下稱原處分二) 各處以罰鍰6 萬元，原告不服，提起訴願
    經決定駁回後，遂提起本件行政訴訟。
三、原告起訴主張：
    (一)查原告是力隆砂石實業有限公司(下稱力隆公司)之契約車
      ，被告裁處亦以原告與該公司之合約書中第5條第2項乙方
      運送廢棄物離開大門後所衍生違反法令之汙染皆由乙方負
      責與甲方無涉。而即同條約中(一)甲方在其工廠不論是一般
      或特別廢棄物，儲存場地，儲存設施皆由甲方自行負責，
      乙方無涉。但甲方之設施應與乙方配合方便乙方運送；當
      日乙方未隨車持有證明文件，是甲方向台北市政府申請證
      明文件當日有效，以致不及交與乙方出車隨車攜帶，此時
      當下遭環保署環境督察大隊攔檢開罰，當日執處單位亦派
      員至力隆公司查核，甲方是否有合法清運廢土B5，查核甲
      方合法屬實，即以糾正甲方告誡下次得與乙方隨車攜帶證
      明文件。
    (二)本案於情、於理、於法均有依據，卻只因未隨車攜帶證明
      文件，並非亂倒廢棄物，何來衍生污染；即受如此重罰，
      更以一罪二罰之事證裁處。今原告提出環保署98年2 月10
      日環署廢字第0980014595號函釋示以處分車輛所有人為原
      則，不以駕駛人為處分對象；同理、同法略說同一事件。
      原告所有車輛車號222-HK，駕駛梁順益，車號188-HK駕駛
      蔡芬雄，均同日、同時、同地點遭攔檢裁罰，即以處分車
      輛所有人即原告，豈可一罪二罰分別裁處6 萬元，已違反
      上開函釋規定等語。並聲明請求判決撤銷訴願決定及原處
      分等語。
四、被告則以：
    (一)查原告係承包力隆公司之一般事業廢棄物運送作業，依其
      合約書內容：「五、乙方運送廢棄物離開大門後所衍生違
      反法令之污染皆由乙方負責與甲方無涉。」原告即應要求
      員工駕駛人收受一般事業廢棄物運送前，應請甲方應開具
      一般事業廢棄物、剩餘土石方產生源及處理地點之證明文
      件，以符合法令規定。惟環保署北區環境督察大隊於前揭
      時、地執行路邊攔撿，發現原告營業貨運曳引車( 車號18
      8-HK，駕駛：蔡芬雄) 載運營建混合物( 含土、磚塊、塑
      膠等) 、( 車號222-HK，駕駛：梁順益）載運營建混合物
      及剩餘土石方，未隨車持有載明營建混合物產生源及處理
      地點之證明文件，以供檢查，依當日之稽查督查紀錄已有
      原告代表簽名認確前述違規情事，事證明確，故被告依廢
      棄物清理法第9 條第1 項、第49條第2 款規定，分別裁處
      6 萬元罰鍰，於法並無不合。
    (二)又依現場拍照存證相片，屬不同駕駛之不同車輛車號（車
      號188-HK、車號222-HK）違規行為情事，車輛所有人車籍
      資料屬原告所有，且該二車輛皆係奉原告指示載運營建混
      合物及剩餘土石方，故原告違反廢棄物清理法第9條第1項
      規定，被告依同法第49條第2款規定，分別裁處6萬元罰鍰
      ，並無違背原告所提出環保署上開函釋等情置辯。並聲明
      請求判決駁回原告之訴。
五、經查：
    (一)按「主管機關得自行或委託執行機關派員攜帶證明文件，
      進入公私場所或攔檢廢棄物、剩餘土石方清除機具，檢查
      、採樣廢棄物貯存、清除、處理或再利用情形，並命其提
      供有關資料；廢棄物、剩餘土石方清除機具應隨車持有載
      明廢棄物、剩餘土石方產生源及處理地點之證明文件，以
      供檢查。」「有下列情形之一者，處新臺幣6 萬元以上30
      萬元以下罰鍰，並得沒入清除機具、處理設施或設備：…
      2 、清除廢棄物、剩餘土石方者，未隨車持有載明一般廢
      棄物、一般事業廢棄物、剩餘土石方產生源及處理地點之
      證明文件。」廢棄物清理法第9 條第1 項及第49條第2 款
      分別定有明文。
    (二)次按，廢棄物清理法第9條第1項後段規定課予廢棄物、剩
      餘土石方清除機具應隨車持有載明廢棄物、剩餘土石方產
      生源及處理地點之證明文件，以供檢查之公法上義務，旨
      在使主管機關有效管理及監督廢棄物污染源所為之預防性
      管制措施，如有違反者，依同法第49條第2款規定，得處6
      萬元以上30萬元以下罰鍰。故上開法條所指之證明文件為
      稽查當時所載運物之種類、數量、來源及去處等之正確資
      料文件，核與該廢棄物或土方實際有無取得合法之證明文
      件無關，亦不得於事後補提而主張免於處罰。
    (三)查原告因承攬力隆公司之一般事業廢棄物運送作業，經環
      保署北區環境督察大隊會同環保警察隊第一中隊於97年10
      月16日在桃園縣國道1 號南下楊梅收費站執行路邊攔撿時
      ，發現原告所有車號188-HK號營業貨運曳引車載運由力隆
      公司出場之營建混合物（含土、磚塊、塑膠等）；及車號
      222-HK號營業貨運曳引車載運由力隆公司出場之營建混合
      物及剩餘土石方，均未隨車持有載明營建混合物產生源及
      處理地點之證明文件以供檢查等情，為原告所不爭，並有
      系爭事業廢棄物代清運送契約書及分別經原告僱請之駕駛
      人蔡芬雄、梁順益簽名確認之稽查督查紀錄暨現場照片4
      幀附原處分卷可稽，堪信為真正。是以，原告之貨運曳引
      載運營建廢棄物及剩餘土石方，均未隨車持有剩餘土石方
      產生源及處理地點之證明文件以供檢查，已違反廢棄物清
      理法第9 條第1 項規定，事證明確；且原告係分別以前開
      二輛貨運曳引車載運營建混合物及剩餘土石方，原告就該
      等車輛所負有應隨車持有剩餘土石方產生源及處理地點之
      證明文件以供檢查之義務，應屬各別之作為義務，而具有
      獨立性質，即屬數次違規行為，而非一行為，自應依法分
      別處罰，故被告依廢棄物清理法第49條第2 款規定，於法
      定裁量範圍內分別以原處分一、原處分二各裁處原告最低
      額度6 萬元罰鍰，於法並無不合。原告以力隆公司事後已
      提出合法證明文件主張免罰，並指摘原處分違反一罪不二
      罰原則云云，均無足採。
六、綜上所述，原告之主張，均不足採。被告所為上開罰鍰處分
    ，於法並無違誤，訴願決定予以維持，亦無不合，原告仍執
    前詞，訴請撤銷，為無理由，應予駁回。
據上論結，本件原告之訴為無理由，爰依行政訴訟法第233 條第
1項 、第98條第1 項前段，判決如主文。
中    華    民    國    98    年     6    月   29     日
                    臺北高等行政法院第二庭
                                    法  官  蕭惠芳
上為正本係照原本作成。
本件以訴訟事件所涉及之法律見解具有原則性者為限，始得於本
判決送達後20日內向本院提出上訴狀並表明上訴理由，如已於本
判決宣示後送達前提起上訴者，應於判決送達後20日內補具上訴
理由（均按他造人數附繕本），且經最高行政法院許可後方得上
訴。
中    華    民    國    98    年     6    月   29     日
                                    書記官   李淑貞


司法院資訊處製作；財團法人民間司法改革基金會備份。
